【裁判字號】    97,上易,474
【裁判日期】    970909
【裁判案由】    損害賠償
【裁判全文】
臺灣高等法院民事判決                 97年度上易字第474號
上  訴  人  丁○○（民國81年1月27日出生）
兼 上 一人
法定代理人  丙○○
被 上 訴人  甲○○
            戊○○
            乙○○
上列當事人間請求損害賠償事件，上訴人對於中華民國九十七年
五月八日台灣板橋地方法院九十七年度訴字第五七號第一審判決
提起上訴，經本院於九十七年八月二十六日言詞辯論終結，判決
如下：
    主    文
上訴駁回。
第二審訴訟費用由上訴人負擔。
    事 實 及 理 由
一、本件上訴人聲明求為判決：(一)原判決關於駁回上訴人後開第
    二項之訴及該部分訴訟費用之裁判均廢棄。(二)被上訴人應連
    帶給付上訴人丁○○新台幣（下同）五十五萬元、上訴人丙
    ○○五萬元。
    被上訴人聲明求為判決：上訴駁回。
二、上訴人起訴主張：上訴人丁○○為臺北縣立永和國民中學（
    下稱永和國中）之結業生，於永和國中就學期間，為特殊教
    育學生鑑定及就學輔導委員會（下稱鑑輔會）安置之嚴重情
    緒障礙特教生，於就學期間遭導師即被上訴人甲○○未依特
    殊教育法予以輔導，復二次強制要求轉學，且嚴重到排斥上
    學，並遭學校連續不當記過處分達十三次，且均未通知家長
    即上訴人丙○○，導致上訴人丁○○身心受到嚴重傷害而不
    斷曠課，並已習慣荒廢學業，復因課業程度嚴重落後而無法
    取得畢業證書，僅取得結業證書，後續之學業前途嚴重受損
    ；上訴人丙○○因此亦飽受長期身心折磨，實已達身心俱疲
    之程度。被上訴人甲○○、永和國中校長即被上訴人乙○○
    已違反特殊教育法之規定，而當時臺北縣教育局特教課長即
    被上訴人戊○○亦未善盡督導永和國中應遵守特殊教育法，
    及盡力協助輔導上訴人丁○○，彼等應負共同侵權行為損害
    賠償責任等情，爰依侵權行為之法則，求為命被上訴人給付
    上訴人丁○○二百五十萬元、上訴人丙○○五十萬元，並應
    發給上訴人丁○○畢業證書之判決（原審為上訴人全部敗訴
    之判決，上訴人僅就應連帶給付上訴人丁○○五十五萬元、
    上訴人丙○○五萬元部分聲明不服，餘未聲明不服，已告確
    定）。
    被上訴人則以：伊等對丁○○均依照法令予以輔導，並無疏
    失，全係因丁○○本身抗拒被當作特殊教育學生對待，且其
    遭記過係因曠課太多，家長即上訴人丙○○又未善加督促所
    致，而上訴人復不能舉證證明上訴人丁○○之何權利受侵害
    ，且受有何損害之事實；又上訴人丁○○被記過前，均已通
    知上訴人丙○○，然其並未提出解決或改善之方法，復簽給
    上訴人丁○○一整張之請假單，放任上訴人丁○○只要填上
    日期即可請假，以致成效不彰等語，資為抗辯。
三、兩造不爭執之事實：
    上訴人丁○○前經醫師診斷為注意力缺陷過動症，有明顯注
    意力不集中、衝動性等症狀，並經鑑輔會依特殊教育法規定
    鑑定為身心障礙學生。上訴人丁○○前就讀於永和國中，被
    上訴人甲○○為上訴人丁○○之導師、被上訴人乙○○為永
    和國中之校長、被上訴人戊○○時任臺北縣政府教育局特教
    課課長；嗣因上訴人丁○○遭永和國中記過達十三次，並因
    缺課時數過多，而不符合發給畢業證書之條件，僅能發給修
    業證明書（見原審卷十四頁之長庚紀念醫院高雄分院九十二
    年八月二十一日乙種診斷證明書、二六頁之永和國中修業證
    明書、十七至二二頁之臺大醫院鑑定報告、本院卷三五頁背
    面之準備程序筆錄）。
四、上訴人雖主張：上訴人丁○○經鑑定為身心障礙學生，應依
    特殊教育法之相關規定，予以特殊之輔導，被上訴人甲○○
    為上訴人丁○○之導師、被上訴人乙○○為永和國中校長、
    被上訴人戊○○時任台北縣政府教育局特教課課長，疏未依
    照特殊教育法之相關規定，對上訴人丁○○為適當之輔導，
    致其不斷遭永和國中記過達十三次之多，並因缺課時數過多
    ，而不符合發給畢業證書之條件，僅取得修業證明書，被上
    訴人應負共同侵權行為責任云云。惟為被上訴人所否認，並
    以前開情詞置辯；且查：
  (一)被上訴人甲○○、乙○○所服務之永和國中，對於上訴人丁
    ○○因患有前述過動症而有注意力不集中，並而有情緒障礙
    及與同學相處不佳，及有缺課過多等情形，已依照特殊教育
    法之規定，召開上訴人丁○○個案會議，由永和國中校長即
    被上訴人乙○○召集該校輔導主任、學務主任、生教組長、
    特教組長、導師即被上訴人甲○○、輔導老師、情緒障礙巡
    迴老師、及學生家長即上訴人丙○○共同商討如何改善上訴
    人丁○○在學狀況，及繼續追蹤輔導解決之道，其中除該校
    教師參加外，並有教育局督學與社工師參與會議，此有永和
    國中個案會議紀錄可稽（見原審卷一一０頁至一一一頁），
    足見永和國中並未因上訴人丁○○有過動症狀及缺課過多等
    情形而予以放棄，對於上訴人丁○○已善盡輔導教育之責任
    。
  (二)至上訴人丁○○嗣因有不當之言行而遭永和國中記過達十三
    次之多，及因缺課時數過多，而不符合發給畢業證書之條件
    ，僅能取得修業證明書一節，全係因上訴人丁○○自身之不
    當言行及任意請假所致。此外，上訴人復不能舉證證明被上
    訴人對上訴人丁○○輔導教育有何不當或有何過失之行為，
    造成上訴人丁○○之過動病狀更加嚴重，致有不當之言行而
    遭永和國中記過達十三次之多，及因缺課時數過多，而不符
    合發給畢業證書之條件，僅能取得修業證明書，致上訴人精
    神上感受痛苦。顯見上訴人主張被上訴人應負共同侵權行為
    之過失責任云云，殊不足取
五、從而，上訴人依據侵權行為之法則，在本院減縮請求被上訴
    人連帶給付上訴人丁○○五十五萬元、上訴人丙○○五萬元
    部分，均屬不應准許。原審就上開部分，所為上訴人敗訴之
    判決，所持理由雖與本院不同，但其結果並無二致，仍應予
    以維持。上訴論旨指摘原判決此部分不當，求予廢棄改判，
    應認為無理由。
六、至兩造其餘之攻擊或防禦方法、及未經援用或進行調查之證
    據，經本院斟酌後，認為均不足以影響本判決之結果，自無
    逐一詳予論駁之必要，併此敘明。
據上論結，本件上訴應認為無理由，依民事訴訟法第四百四十九
條第二項、第七十八條、第八十五條第一項前段，判決如主文。
中    華    民    國    97    年    9     月     9    日
                  民事第六庭
                        審判長法  官  林鄉誠
                              法  官  許紋華
                              法  官  楊豐卿
正本係照原本作成。
不得上訴。
中    華    民    國    97    年    9     月    9     日
                              書記官  林麗觀


司法院資訊處製作；財團法人民間司法改革基金會備份。
